臺灣板橋地方法院民事判決　　　　　　 100年度訴字第1028號
原　　　告　黃桂紅
訴訟代理人　葉秀美律師
被　　　告　劉瑞萍
上列當事人間因刑事附帶民事訴訟請求侵權行為損害賠償事件，
經本院刑事庭裁定移送前來（100 年度附民字第13號），本院於
中華民國100 年8 月11日言詞辯論終結，判決如下：
    主  文
被告應給付原告新臺幣陸拾萬元，及自民國100 年1 月7 日起至
清償日止，按年息百分之五計算之利息。
原告其餘之訴駁回。
訴訟費用由被告負擔十分之四，餘由原告負擔。
本判決第一項於原告以新臺幣貳拾萬元為被告供擔保後，得假執
行；但被告如以新臺幣陸拾萬元為原告預供擔保，得免為假執行
。
原告其餘假執行之聲請駁回。
    事實及理由
一、原告起訴主張：
(一)、緣原告為訴外人王大勇之配偶，被告明知訴外人王大勇為有
    配偶之人，竟基於相姦之犯意，於民國80年間某日起至98年
    8 月上旬某日止，在訴外人王大勇位於新北市○○區○○街
    住處及汽車旅館等地，接續與訴外人王大勇多次發生性行為
    （訴外人王大勇涉犯通姦罪部分則經原告撤回刑事告訴）。
    嗣於98年8 月間某日，原告因訴外人王大勇車禍受傷照顧期
    間，偶然知悉被告上開相姦行為，遂提出刑事告訴。
(二)、後被告因無法與訴外人王大勇聯絡，竟又與原告產生糾紛，
    而基於恐嚇之犯意，先於98年9 月7 日14時37分許，在不詳
    地點，以其所有之行動電話門號0000000000號，傳送「我會
    親自拿刀殺掉黃鬼自殺，你們等著。」之加害原告生命、身
    體之簡訊內容至原告當時所使用之行動電話門號0000000000
    號手機內，用以恐嚇原告，原告收受上開簡訊內容後，心生
    畏懼，致生危害於安全。被告後又基於恐嚇之犯意，於98年
    9 月7 日21時26分許，在不詳地點，以上開其所有之相同行
    動電話傳送「.. .我已掌握王麗媛訊息，我看黃鬼如何保護
    自己女兒... 。」之加害原告及其家人生命、身體之簡訊內
    容至原告當時所使用之相同行動電話內，以此方式恫嚇原告
    ，使原告心生畏懼，致生危害於其生命、身體之安全。
(三)、被告上揭相姦犯行、恐嚇犯行，均業經鈞院刑事庭以99年度
    易字第3415號判決有罪確定在案。被告之行為導致原告身心
    俱疲，並嚴重損及原告之人格尊嚴，況通姦行為遭揭發後，
    被告之態度極度惡劣，完全不顧原告身心所受之創傷，非但
    未加改過自省，卻仍與訴外人王大勇聯絡頻繁，欲再度繼續
    侵害原告基於夫妻關係之身分法益，被告甚且多次以電話、
    簡訊騷擾原告及其家人，原告所受之痛苦至鉅，實非筆墨足
    以形容，又被告行為既為法所不許，且其相姦行為已嚴重破
    壞原告基於婚姻關係維持家庭生活幸福圓滿之法益、其恐嚇
    犯行已侵害原告之其他人格法益，均屬情節重大。爰依民法
    第184 條、第195 條第1 、3 項侵權行為之規定提起本訴，
    請求被告賠償精神慰撫金共新臺幣（下同）150 萬元（相姦
    部分請求100 萬元，恐嚇部分請求50萬元）等語。
(四)、聲明：被告應給付原告150 萬元，及自100 年1 月7 日起
    至清償日止，按年利率5 ％計算之利息。願供擔保請准宣
    告假執行。
二、被告答辯則為：
(一)、被告對於鈞院刑事庭99年度易字第3415號刑事確定判決，並
    不爭執。但原告於79年間就有叫其胞妹來毆打伊，可見當時
    原告就已知道伊與訴外人王大勇之間的關係，原告持續縱容
    這段關係，現在怎麼還能求償？伊從十幾歲就跟訴外人王大
    勇在一起，三十年的青春都給了訴外人王大勇，伊只是單純
    的愛著訴外人王大勇並悉心照顧訴外人王大勇，是訴外人王
    大勇虧欠伊，伊哪有理由需給付賠償金給原告？伊與訴外人
    王大勇親密生活了這麼多年，原告竟然一下子就禁止訴外人
    王大勇與伊聯絡、見面，伊心裡的苦痛，怎是他人所能理解
    的？原告竟然還私下揚言要將此事告知被告任職的學校，讓
    被告無法繼續工作，原告如此逼迫，被告如何能承受。懇請
    鈞院駁回原告之訴等語。
(二)、聲明：原告之訴及假執行之聲請均駁回；如受不利之判決，
    願供擔保請准宣告免為假執行。
三、兩造不爭執事項：
(一)、臺灣板橋地方法院99年度易字第3415號刑事判決業已確定。
四、本院得心證之理由：
(一)、原告主張被告明知訴外人王大勇與其有婚姻關係，為有配偶
    之人，竟仍基於相姦之犯意，於上述時間、地點，接續與訴
    外人王大勇多次發生相姦犯行；以及被告另有於上揭時間、
    地點，兩次傳送上述簡訊予原告，對原告施以恐嚇犯行乙節
    ，均經被告於上開刑事案件偵查、審理中坦承不諱，並有簡
    訊翻拍照片附卷可稽，復經訴外人王大勇於該刑事案件證述
    明確，被告相姦、恐嚇犯行，亦均經本院99年度易字第3415
    號刑事判決判處應執行有期徒刑6 月，如易科罰金，以1,00
    0 元折算1 日，緩刑3 年確定在案，亦有上開刑事案卷影本
    在卷可證，是原告上揭主張之事實，堪信為真實。
(二)、被告雖另以：原告有事前知悉卻縱容之行為等前揭情詞置辯
    ，惟為原告所否認。經查，被告聲請傳喚證人即原告配偶王
    大勇業經到庭具結證述：「（問：原告係於何時知悉你與被
    告間之通姦行為？）答：原告係於98年8 月間才明確知悉我
    與被告間之通姦行為，當時是因為我出車禍住院治療，返家
    後我接到被告的電話，被告又情緒很不穩定，我實在很無法
    忍受，所以才會坦白向原告說出我與被告間有通姦行為，長
    期以來被告常有極端情緒或不理性的行為，我當時無法再接
    受，所以才會告訴原告。原告之前並不知道我與被告間有通
    姦行為，因為我只是大略的向原告說被告只是打電話來騷擾
    ，我會處理，原告也只是偶爾問我處理情形如何，所以98年
    8 月之前原告並不知悉我與被告間之通姦行為。」等語明確
    在卷（見本院卷第90頁背面筆錄），顯見被告辯稱原告於98
    年8 月之前便已知悉縱容被告與訴外人王大勇間的相姦行為
    云云，並不可採。又按夫妻之一方對於其配偶與人通姦，事
    後宥恕，須有寬容其行為而願繼續維持婚姻生活之感情表示
    ，始足當之；不得僅以其知悉其配偶與人通姦而聽任之，或
    以其對其配偶未提出告訴，或經告訴後撤回其告訴，不追究
    刑事責任，即認其已為宥恕，此有最高法院91年度台上字第
    352 號、87年度台上字第2304號、69年度台上字第840 號裁
    判要旨可參，是顯不能以原告撤回對其配偶王大勇之刑事告
    訴，或原告與訴外人王大勇間之婚姻關係現仍存在為由，即
    認原告有宥恕被告之意。再者，被告並未提出其他積極證據
    證明原告有免除被告侵權行為損害賠償債務之意，是被告上
    開所辯，均無足採。
(三)、按因故意或過失，不法侵害他人之權利者，負損害賠償責任
    。故意以背於善良風俗之方法，加損害於他人者亦同；不法
    侵害他人之身體、健康、名譽、自由、信用、隱私、貞操，
    或不法侵害其他人格法益而情節重大者，被害人雖非財產上
    之損害，亦得請求賠償相當之金額。此項規定，於不法侵害
    他人基於父、母、子、女或配偶關係之身分法益而情節重大
    者，準用之，民法第184 條第1 項、第195 條第1 項前段、
    第3 項分別定有明文。又婚姻係以夫妻之共同生活為其目的
    ，配偶應互相協力保持其共同生活之圓滿安全及幸福，而夫
    妻互守誠實，係為確保其共同生活之圓滿安全及幸福之必要
    條件，故應解為配偶因婚姻契約而互負誠實之義務，配偶之
    一方行為不誠實，破壞共同生活之圓滿安全及幸福者，即為
    違反因婚姻契約之義務而侵害他方之權利（最高法院55年台
    上字第2053號判例參照）。而通姦足以破壞夫妻間之共同生
    活而非法之所許，此從公序良俗之觀點可得斷言，此即侵害
    他人基於配偶關係之身分法益而情節重大之情形，通姦之雙
    方對於配偶之他方應構成共同侵權行為。經查，本件被告明
    知訴外人王大勇為有配偶之人，竟與訴外人王大勇相姦，是
    被告即係以背於善良風俗之方法，加損害於訴外人王大勇之
    配偶亦即原告，已構成侵害原告基於配偶關係之身分法益，
    情節重大，足致原告在精神上受有相當程度之痛苦甚明，是
    原告依上開法文規定，請求被告負侵權行為損害賠償之責，
    即屬有據。且查，被告於前開時、地，兩次以上述文字恐嚇
    原告，致原告心生畏懼，依一般社會通念，其行為足以使原
    告其他人格法益受損且情節重大，原告既亦受有精神上痛苦
    ，是原告就此部分請求精神上賠償，核無不合。次按不法侵
    害他人之人格權，被害人受有非財產上損害，請求加害人賠
    償相當金額之慰撫金時，法院對於慰撫金之量定，應斟酌實
    際加害情形、所造成之影響、被害人痛苦之程度、兩造之身
    分地位經濟情形及其他各種狀況，以核定相當之數額（最高
    法院47年台上字第1221號、51年台上字第223 號判例參照）
    。查原告與訴外人王大勇目前婚姻關係仍存在，有戶籍謄本
    在卷可稽，原告自陳其係師範大學畢業，擔任國中教師30年
    ，現已退休；被告則陳稱其為師範學院畢業，擔任國小代課
    老師10年、合格教師10年，目前仍為國小教師等情，為兩造
    所互未爭執，而原告名下有房屋、土地財產各1 筆，另有退
    職、利息等所得；被告名下亦有房屋、土地財產各1 筆，亦
    有薪資、利息等所得（見本院卷第21頁以下之兩造稅務電子
    閘門財產所得調件明細表），再參酌被告與訴外人王大勇間
    之相姦行為期間甚長，早已破壞原告基於配偶身分之法益，
    侵害原告婚姻共同生活之圓滿、安全及幸福，被告影響原告
    婚姻生活之侵害程度，被告恐嚇之方式、內容及所生損害，
    以及原告所受精神上痛苦等一切情狀，從而認原告請求被告
    賠償精神上所受之非財產損害，相姦犯行部分以55萬元、恐
    嚇犯行部分以5 萬元為適當（按：合計為60萬元），逾此金
    額之請求，則屬過高，應予駁回。
五、綜上所述，原告依侵權行為之法律關係，請求被告給付60萬
    元，及自100 年1 月7 日起至清償日止，按年息5 ％計算之
    利息，為有理由，應予准許；逾此金額之請求，則無理由，
    不應准許。
六、兩造分別陳明願供擔保請准宣告假執行及免為假執行，就原
    告勝訴部分，經核於法並無不合，爰各酌定相當之擔保金額
    准許之。就原告敗訴部分，原告其餘假執行之聲請，因該部
    分之訴業經駁回，其假執行之聲請亦失所附麗，應併予駁回
    。
七、本件事證已臻明確，兩造其餘主張攻擊防禦方法及所提證據
    ，經審酌後認於本判決結果不生影響，爰不一一論述，附此
    敘明。
八、結論：本件原告之訴為一部有理由，一部無理由，依民事訴
    訟法第79條、第390 條第2 項、第392 條第2 項，判決如主
    文。
中    華    民    國   100    年    8     月    31    日
                  民事第三庭  法  官 吳金芳
以上正本係照原本作成。
如對本判決上訴，須於判決送達後20日內向本院提出上訴狀。如
委任律師提起上訴者，應一併繳納上訴審裁判費。
中    華    民    國   100    年    9     月    2     日
                               書記官 湯景富